臺灣高等法院刑事裁定
109年度抗字第2161號
抗  告  人
即  被  告  黃胤庭




選任辯護人  楊明哲律師
抗  告  人
即  被  告  黃郁齊



選任辯護人  黃鵬達律師
抗  告  人
即  被  告  吳映辰



選任辯護人  陳信翰律師
上列抗告人即被告等因詐欺等案件，不服臺灣基隆地方法院中華
民國109年12月11日羈押裁定（109年度重訴字第13號），提起抗
告，本院裁定如下：
    主  文
抗告駁回。                                              
    理  由
一、原裁定意旨略以：抗告人即被告乙○○、甲○○於訊問時均否認
    犯行，抗告人即被告丙○○則坦承部分犯罪事實。惟追加起訴
    書所載之犯罪事實，業據告訴人指訴在卷，並有卷附之契約
    文件、通訊紀錄、帳冊、薪資資料、通訊監察譯文、帳戶交
    易明細及扣案之聚億公司監視錄影畫面可佐，足認被告乙○○
    、丙○○、甲○○涉犯組織犯罪防制條例第3條第1項及刑法第33
    9條之4第1項第2款等罪名，犯罪嫌疑均屬重大。被告乙○○先
    後出資設立鈦和、聚億、慶成公司，於108年10月29日聚億
    公司受搜索後，更以不詳方式取得其他被告之筆錄、引導其
    他被告之供述，手機内並存有同案被告交保、調解及委任律
    師之費用支出紀錄，有事實足認被告乙○○勾串共犯及證人。
    又被告甲○○所述與被害人等交易之經過，與被害人指訴情節
    迥異，而其所供向全盛公司叫貨之經過，亦與被告乙○○、丙○○之供述不同，足認被告乙○○、丙○○、甲○○有相互勾串之虞
    。再者，被告丙○○供述依被告乙○○指示，以人頭名義承租倉
    庫，該倉庫經搜索扣得全盛公司資料，而鈦和、聚億公司資
    料也以不詳方式移置另一辦公處所而為警扣押，有事實足認
    被告乙○○、丙○○有隱匿、湮滅證據之虞。被告乙○○於109年
    初設立全盛公司，再以慶成公司及全盛公司從事相同行業，
    並由被告丙○○從中協助，而被告甲○○於108年年底接受組織
    犯罪及詐欺案件之調查後，旋接續在全盛公司從事相同工作
    ，且依告訴人之指訴，鈦和、聚億、慶成、全盛公司業務與
    告訴人交易手法如出一轍，足認被告乙○○、丙○○、甲○○均有
    反覆實施詐欺犯罪之虞。本案情節涉及69名告訴人、交易金
    額超過新臺幣1億元且利用人頭設立公司，公司遭查獲後即
    辦理解散，嚴重影響社會交易秩序，且其他被告以高額交保
    ，仍無法預防被告乙○○從中串證，權衡本案情節、被告權益
    及公共利益，為預防被告串證及再犯，應認被告乙○○、丙○○
    、甲○○均有羈押之必要，爰依刑事訴訟法第101條第1項第2
    款及刑法第101條之1第1項第7款規定，裁定羈押被告乙○○、
    丙○○、甲○○，並均禁止接見、通信等語。
二、抗告意旨略以下情，指摘原裁定不當：
　㈠被告乙○○稱，本案並無事實足認其有勾串證人或湮滅證據之
    虞，且原審既認同案被告間有串證之虞，然僅羈押同案部分
    被告，與羈押理由乃有矛盾。本案以具保、責付或限制住居
    之手段，或附加刑事訴訟法第116條之2各項事項以作為停止
    羈押條件，即足以達到使審判、執行進行順利之目的，請審
    酌其有未成年子女，准予被告交保，以利在執行前安排家中
    事宜云云。
　㈡被告丙○○稱，原審並未當庭宣示羈押裁定，且在訊問前無法
    閱卷，亦未提示相關證據供被告及辯護人有辨明之機會，程
    序乃有重大瑕疵。其於另案即臺灣基隆地方法院109年度重
    訴字第3號案件已坦認詐騙郭良全、及參與鈦和公司、聚億
    公司之犯行，配合調查，復與郭良全達成和解，於本案偵查
    及移審時，亦坦承參與全盛公司事務及協助共同被告乙○○指
    示辦理業務，並無欺瞞或推諉之情，所涉犯行，僅為參與犯
    罪組織而非主持犯罪組織；其並無前科，已知自身犯行違法
    ，卷內亦無證據顯示被告有反覆實施同一犯罪之虞，原裁定
    認被告有羈押之必要，理由有所不備云云。
　㈢被告甲○○稱：本案檢察官追加起訴書所列證據清單，已包括
    同案被告及被害人等之供述，通訊監察譯文、LINE對話紀錄
    、通訊監察譯文等，並無湮滅、偽造、變造或勾串共犯、證
    人之虞等情事，其並無因詐欺之犯罪紀錄，基於無罪推定原
    則，不應認有實施同一犯罪之虞而以此羈押被告，此逾越羈
    押制度之目的云云。　　
三、按被告經法官訊問後，認為犯罪嫌疑重大，而有㈠逃亡或有
    事實足認為有逃亡之虞，㈡有事實足認為有湮滅、偽造、變
    造證據或勾串共犯或證人之虞，㈢所犯為死刑、無期徒刑或
    最輕本刑為5年以上有期徒刑之罪，有相當理由認為有逃亡
    、湮滅、偽造、變造證據或勾串共犯或證人之虞者情形之一
    ，非予羈押，顯難進行追訴、審判或執行者，得羈押之；被
    告經法官訊問後，認犯刑法第339條之4之加重詐欺罪，其嫌
    疑重大，有事實足認為有反覆實行同一犯罪之虞，而有羈押
    之必要者，得羈押之，刑事訴訟法第101條第1項、第101條
    之1第1項第7款定有明文。又法院對被告執行羈押，其本質
    上係為使刑事訴訟程序得以順利進行，或為保全證據或為擔
    保嗣後刑之執行，而對被告所實施剝奪其人身自由之強制處
    分，故法院僅須依刑事訴訟法第101條第1項（或刑事訴訟法
    第101條之1第1項）之規定，並審查被告犯罪嫌疑是否重大
    、有無賴此保全偵審或執行之必要。而關於羈押之原因及其
    必要性，法院應就具體個案，依通常生活經驗法則、論理法
    則衡酌是否有非予羈押顯難保全證據或難以遂行訴訟程序之
    情形為判斷。對於被告羈押與否之審查，其目的既僅在判斷
    有無實施羈押強制處分之必要，並非認定被告有無犯罪之實
    體審判程序，關於羈押之要件，即無須經嚴格證明，以經釋
    明得以自由證明為已足；至於被告是否成立犯罪，乃本案實
    體上應予判斷之問題。
四、經查：
　㈠有關被告丙○○以原審未予辯護人閱卷之機會，未提示卷內證
    據予被告、辯護人辨明，亦未宣示裁定，指摘原裁定程序乃
    有違誤部分：
　⒈按「裁定以當庭所為者為限，應宣示之」，刑事訴訟法第224
    條第2項定有明文；又法院之裁定得分別情形，以口頭宣示
    、記載於筆錄（刑事訴訟法第50條但書）或製作書面等方式
    行之。次依刑事訴訟法第102條之規定，羈押被告，應用押
    票；押票應記載：被告之姓名、性別、年齡、出生地及住所
    或居所、案由及觸犯之法條、羈押之理由及其所依據之事實
    、應羈押之處所、羈押期間及其起算日、如不服羈押處分之
    救濟方法等事項，乃屬同法第223 條所定之裁定。查原審於
    109年12月11日訊問後，諭知「被告暫解還羈押室」，並未
    當庭裁定，此有訊問筆錄在卷可稽（原審影卷第472、498、
    507頁），依刑事訴訟法第224條第2項之規定，僅當庭裁定
    者為限始應宣示，本件羈押裁定原審未當庭宣示，於法並無
    不合。嗣原審作成羈押決定後，即以押票送達被告等，由被
    告等親自簽收，此亦有押票暨附件羈押理由及送達證書在卷
    可憑（原審影卷第511至529頁），足見程序並無違誤。被告
    丙○○以前詞指摘原裁定不當，自屬無據。
　⒉至閱卷部分，被告乙○○、丙○○、甲○○及同案被告許顥翰，因
    本件詐欺等案件，經臺灣基隆地方檢察署檢察官於109年12
    月11日上午追加起訴，偵查中羈押之被告乙○○、丙○○、甲○○
    及同案被告周育生、吳宗達，於同日上午9時30分許解送至
    臺灣基隆地方法院（原審重訴第13號卷第5、457頁），由受
    命法官於同日下午4時訊問被告，被告乙○○、丙○○、甲○○均
    稱有收到追加起訴書，並均有辯護人在場辯護（原審重訴第
    13號卷第459、460、493、494、503、504頁），已賦予被告
    、辯護人等訴訟上防禦之準備。況法院關於羈押與否之審查
    ，其目的僅在判斷有無實施羈押強制處分之必要，並非認定
    被告有無犯罪之實體審判程序，故關於羈押之要件，無須經
    嚴格證明，以自由證明為已足；至於被告是否成立犯罪，乃
    本案實體上應予判斷之問題。觀之上開訊問筆錄，原審訊問
    時，已予以被告丙○○及辯護人答辯之機會，且過程中未據辯
    護人聲請閱卷，自無何侵害被告丙○○辯護權之可言。且當事
    人、辯護人對於審判長或受命法官有關證據調查或訴訟指揮
    之處分不服者，除有特別規定外，得向法院聲明異議，刑事
    訴訟法第288條之3定有明文。被告丙○○於原審109年12月11
    日訊問程序，已說明有收到追加起訴書，並委任黃鵬達律師
    為其辯護，而被告及辯護人於該訊問過程，未見辯護人聲明
    異議稱未曾閱卷，影響被告之辯護權，且為羈押審查之實體
    答辯（原審卷第503至507頁）。苟被告丙○○或辯護人認原審
    受命法官上開調查有不當而侵害其辯護權者，應依刑事訴訟
    法第288條之3第1項規定聲明異議，其未當庭聲明異議，即
    不得於事後聲明不服。是被告丙○○以此指摘原裁定不當，亦
    非有據。 
  ㈡至被告丙○○另以其已坦承犯行，無犯罪前科，並無事實足認
    有反覆實施同一犯罪之虞云云。惟被告丙○○於原審訊問時，
    固供承前往鈦和、聚億公司教業務簽三聯單，及詐騙郭良全
    之事實，然否認詐騙告訴人莫依慧，辯稱並不知情云云，惟
    依告訴人之指訴，同案被告之證述，與卷附相關證物，已足
    認被告丙○○涉犯組織犯罪防制條例第3條第1項及刑法第339
    條之4第1項第2款等罪名，犯罪嫌疑重大；加以被告丙○○供
    承有受被告乙○○指示承租倉庫放置全盛公司資料，其中1支
    鑰匙由被告乙○○持有等語（原審重訴第13號卷第505至506頁
    ）；而同案被告劉乙麟亦證稱有將詐騙所得款項交予丙○○（
    偵字第4900號卷二第400至402頁），足認被告丙○○於本案之
    主導地位，且本案詐欺犯行所涉被害人眾多，足認被告丙○○
    有反覆實施同一犯罪之虞。被告丙○○以此指摘原裁定不當，
    自非可採。　　
　㈢被告乙○○以前詞指摘原裁定不當部分，被告乙○○經原審訊問
    後，矢口否認檢察官追加起訴之犯行，惟依卷內被害人之指
    述，及卷內契約文件、通訊紀錄、帳冊、薪資資料、通訊監
    察譯文、帳戶交易明細、監視錄影畫面等，足認被告乙○○涉
    犯組織犯罪防制條例第3條第1項及刑法第339條之4第1項第2
    款等罪，犯罪嫌疑重大；又依檢察官109年11月26日勘驗同
    案被告盧啟傑扣案手機之勘驗筆錄及卷附手機對話截圖（偵
    字第4900號卷八第133至134、137至139頁），已足認被告乙○○有勾串同案共犯及證人之情；且被告乙○○、甲○○就全盛公
    司之管理分工方式，所為供述亦有出入（原審重訴第13號卷
    第464、470至471，496至497頁）；加上被告丙○○供承，曾
    受乙○○指示而透過友人承租倉庫擺放全盛公司資料（原審重
    訴第13號卷第505至506頁），亦有事實足認被告乙○○有隱匿
    或湮滅證據之虞。是被告乙○○徒以前詞辯稱無事實足認其有
    勾串共犯或證人或湮滅證據，自非可採。至本案其他被告是
    否具有羈押原因及必要性，本因個案情節不同，而應由法院
    就各別被告之具體情節予以斟酌決定，被告乙○○抗告意旨以
    同案其他被告未受羈押處分，指摘原羈押裁定不當，自非有
    據。
　㈣被告甲○○雖稱並無事實足認其勾串共犯、湮滅證據或有反覆
    實施同一犯罪之虞云云。然被告甲○○於原審訊問時，矢口否
    認犯行，然依告訴人之指訴，及卷內相關證物，足認被告甲○○涉犯組織犯罪防制條例第3條第1項及刑法第339條之4第1
    項第2款等罪名，犯罪嫌疑重大；又被告甲○○有關全盛公司
    之經營分工方式之供述，與被告乙○○所述互有出入（原審重
    訴字第13號卷第464、470至471，496至497頁），足見被告
    有勾串共犯或證人、湮滅證據之虞。況本案指述被告甲○○涉
    嫌詐欺犯行之告訴人非僅1人，足認其有反覆實施同一犯罪
    之虞。是被告甲○○以前詞指摘原裁定不當，亦屬無據。
五、原審審酌被告乙○○於108年鈦和、聚億公司經搜索、調查後
    ，又設立慶成公司及全盛公司從事相同行業，並由被告丙○○
    協助其中，而被告甲○○於108年年底因參與與本案性質相同
    之詐騙案接受調查後，旋又於全盛公司從事相同工作，且依
    告訴人之指訴，鈦和、聚億、慶成、全盛公司業務與被害人
    交易手法如出一轍，認被告乙○○、丙○○、甲○○均有反覆實施
    詐欺犯罪之虞，復考量本案被害人眾多、受騙金額鉅大，已
    嚴重影響社會交易秩序，經權衡本案情節、被告人身自由及
    防禦權受限制之程度，與公共利益，及為預防被告再犯，認
    有羈押之必要，而准予羈押並禁止接見通信，並無違反比例
    原則之情形，核無不合。被告乙○○、丙○○、甲○○以前詞指摘
    原裁定不當，並非有據。
六、從而，被告乙○○、丙○○、甲○○之抗告，為無理由，均應駁回
    。
據上論斷，應依刑事訴訟法第412 條，裁定如主文。
中　　華　　民　　國　　109 　年　　12　　月　　31　　日
                  刑事第二十二庭審判長法　官  洪于智
                                      法　官  陳銘壎
                                      法　官  汪怡君
以上正本證明與原本無異。
不得再抗告。
                                      書記官  賴怡孜
中　　華　　民　　國　　110 　年　　1 　　月　　5 　　日